臺灣高等法院高雄分院刑事判決　　　　　九十一年度交上易字第二三八號
　　上　訴　人　台灣高雄地方法院檢察署檢察官
　　被　　　告　乙○○
　　選任辯護人　林幸郎
右上訴人因被告過失致死案件，不服臺灣高雄地方法院九十一年度交易字第一九二號
中華民國九十一年八月九日第一審判決（起訴案號：臺灣高雄地方法院檢察署九十一
年度偵字第五三五五號），提起上訴，本院判決如左：
      主      文
上訴駁回。
      事      實
一、乙○○係現役軍人，考領有普通小型車駕駛執照。於民國九十一年二月十三日凌
    晨零時五分許，駕駛車牌號碼ＢＸ─九七九二號自小客車，沿高雄市旗津區○○
    ○路南向北行駛，途經旗津二路二十五淑女墓前，其原應注意行車速度應依標誌
    之規定，且汽車在雙向二車道行駛時，在劃有分向限制線之路段，不得駛入來車
    之車道內。而依當時情形又無不能注意之情事，竟疏於注意及此，適有蔡嘉貞騎
 乘ＺＤＨ─三三六號機車後載許慧雯，沿同路之對向慢車道行駛至該處，乃乙○
    ○竟違反上開路段限速五十甲里之規定，而以時速六十至七十甲里之速度超速行
    駛，且因閃避不明物體，而衝入對向車道，撞擊蔡嘉貞、許慧雯騎乘之機車，蔡
    嘉貞、許慧雯人車倒地，致許慧雯因此受有頭部外傷、右手及右足撕裂傷、右手
    一、三、四手指骨折等傷害（傷害部分業據許慧雯撤回告訴），及蔡嘉貞頭部外
    傷，並經送往高雄醫學大學附設中和紀念醫院後，延至同年三月七日十一時四十
    五分許不治死亡。乙○○於事發後留在現場，向到場處理之員警坦承肇事，並自
    首而接受裁判。
二、案經蔡嘉貞之父丙○○訴由高雄市警察局鼓山分局報告台灣高雄地方法院檢察署
    檢察官偵查起訴。
    理  由
一、訊據被告乙○○對於右揭時、地駕車肇事之犯罪事實，均坦承不諱，核與蔡嘉貞
    之父丙○○指訴及證人許慧雯於警訊及原審審理時證述之情節相符，又有交通事
    故調查報告表一份及現場照片四張附卷可稽。按行車速限應依標誌之規定，道路
    交通安全規則第九十三條第一項定有明文，查上開路段之行車速限為五十甲里，
    此有交通事故調查報告表一紙在卷可按，而被告自承當時係以六十至七十甲里之
    時速行駛（見九十一年度相字四○六號偵查卷第八頁背面筆錄），足證被告已有
    超速行駛之行為。又按汽車在雙向二車道行駛時，在劃有分向限制線之路段，不
    得駛入來車之車道內，道路交通安全規則第九十七條第二款亦定有明文。本件被
    告駕駛自小客車行經之上開路段，係劃有分向限制線之雙向二線道道路，且肇事
    後，被告駕駛之自小客車停於旗津二路西側人行道，頭北偏西、尾南偏東，距旗
    津二路西側路邊右前車角一‧一甲尺、右後車角○‧○甲尺，右前車角並距二十
    五淑女墓入口北側電信桿與旗津二路行向之垂直線三‧二甲尺，其後方人行道留
    有十五甲尺刮痕；蔡嘉貞騎乘之機車倒於自小客車以北約十二甲尺處之南向慢車
    道，頭南偏東、尾北偏西，距西側前輪一‧○甲尺、後輪○‧六甲尺，其南側南
    向慢車道留有三四‧七甲尺刮痕，碎片分布於刮痕沿線近處，此並有上開交通事
    故調查表可按。綜觀前述兩車關係位置，參諸雙方行向、路線、路況與車損之情
    形，堪認被告係逆向駛入來車車道而肇事。而依卷附道路交通事故調查表及現場
    照片所示，案發當時天候晴朗，雖係夜間，但有路燈之照明，並無不能注意之情
    事，被告竟疏未注意及此以致肇事，自有過失。且經原審將本案送請高雄市政府
    建設局車輛行車事故鑑定委員會鑑定結果，亦同此見解，並有該鑑定委員會高市
    鑑字第九一○五一五六號鑑定意見書一份附卷可憑。另本件車禍被害人蔡嘉貞因
    此受傷死亡，亦經台灣高雄地方法院檢察署檢察官督同檢驗員相驗屬實，製有相
    驗筆錄、相驗屍體證明書、驗斷書在卷可憑。則被告過失駕車肇事行為，與被害
    人之死亡結果間，自具有相當因果關係。本件事證明確，被告犯行可堪認定。
二、核被告所為，係犯刑法第二百七十六條第一項之過失致死罪。被告於犯罪未發覺
    前，向警察機關自首，業經高雄市政府警察局交通大隊第八分隊警員即證人林盛
    範於原審證述屬實（見原審九十一年五月十六日訊問筆錄），應依刑法第六十二
    條前段之規定減輕其刑。
三、原審因而適用刑法第二百七十六條第一項、第六十二條前段、第七十四條第一款
    、罰金罰鍰提高標準條例第一條前段之規定，並審酌被告犯罪後坦承犯行、知所
    悔改，並與告訴人達成和解，有和解書在卷可稽等一切情狀，量處有期徒刑十月
    。並以被告前未曾受有期徒刑以上刑之宣告，此有台灣高等法院被告全國前案紀
    錄表及台灣高雄地方法院檢察署刑案資料查註紀錄表各一份在卷可憑，其因一時
    疏忽致觸犯本案，經此教訓之後，當知所警惕，而無再犯之虞，認為前開對被告
    宣告之刑，以暫不執行為當，爰宣告緩刑參年，以啟自新。經核原判決認事用法
    並無不合，量刑及緩刑之宣告，並屬適當。甲訴人上訴意旨，雖執：現役軍人犯
    陸海空軍刑法或其特別法之罪，依本法之規定追訴審判之，其在戰時犯陸海空軍
    刑法或其特別法以外之罪者，亦同，軍事審判法第一條第一項訂有明文；又現役
    軍人犯刑法殺人罪章之罪者，除本法另有規定外，依各該規定處罰，陸海空軍刑
    法第七十六條第一項第五款亦訂有明文。本件被告既係現役軍人觸犯刑法第二百
    七十六條過失致死犯行，核屬係犯刑法第二十二章殺人罪章之罪，揆諸前揭法條
    規定，普通法院應無審判權，自應由軍法法院予以審理等詞。惟查現役軍人犯罪
    由軍法機關追訴審判，但所犯為陸海空軍刑法及其特別法以外之罪，而屬刑法第
    六十一條所列各罪，不在此限，國家安全法第八條第二項定有明文。又查本件被
    告所犯係刑法第二百七十六條第一項之過失致死罪，並非軍事審判法第一項所稱
    之陸海空軍刑法或其特別法之罪，且現在並非戰時，則被告所犯既係刑法第二百
    七十六條第一項之過失致死罪，且屬刑法第六十一條所列之罪，自無由軍法院審
    理之餘地。至於現役軍人犯刑法殺人罪章之罪者，除本法另有規定外，依各該規
    定處罰，陸海空軍刑法第七十六條第一項第五款固定有明文，惟該條項係針對軍
    事法院對於現役軍人所犯之罪具有審判權而言，若現役軍人所犯之罪不受軍事審
    判，仍應由普通法院審判。本件被告所犯係屬刑法第六十一條所列之罪，雖然過
    失致死罪係規定於刑法第二十二章殺人罪章之罪，然其本身僅係過失犯，並不具
    殺人罪之性質，仍應由普通法院審理自明。甲訴人上訴意旨，仍執前詞，指摘原
    判決不當，經核難認有理由，應予駁回。
四、甲訴意旨另以：被告因上開過失駕車之行為，同時造成告訴人許慧雯受有頭部外
    傷、右手及右足撕裂傷、右手一、三、四手指骨折等傷害，因認被告此部分之行
    為尚構成刑法第二百八十四條第一項之過失傷害罪嫌。按告訴乃論之罪，告訴人
    於第一審辯論終結前，得撤回其告訴；又告訴經撤回者，法院應諭知不受理之判
    決，刑事訴訟法第二百三十八條第一項，及第三百零三條第三款定有明文。本件
    被告所涉犯刑法第二百八十四條第一項前段之過失傷害罪，依同法第二百八十七
    條前段之規定須告訴乃論。茲據告訴人許慧雯於原審審理中，聲請撤回其告訴，
    有撤回告訴狀一份附卷可佐，本應諭知不受理之判決。惟被告此部分與前開有罪
    部分，具有想像競合犯之裁判上一罪之關係，爰不另為不受理判決之諭知，併此
    敘明。
據上論斷，應依刑事訴訟法第三百六十八條，判決如主文。
本案經檢察官彭南雄到庭執行職務。
中    華    民    國     九十一     年      十        月      三十一    日
                              臺灣高等法院高雄分院刑事第三庭
                                  審判長法官  周賢銳
                                        法官  陳中和
                                        法官  謝宏宗
右正本證明與原本無異。
不得上訴。
                                      書記官  王秀娟
中    華    民    國     九十一     年      十一      月        四      日
附錄：本判決論罪科刑法條：
刑法第二百七十六條第一項
因過失致人於死者，處二年以下有期徒刑、拘役或二千元以下罰金。
                                                                     Ａ
